【裁判字號】    89,訴,72
【裁判日期】    890308
【裁判案由】    侵權行為損害賠償
【裁判全文】
臺灣屏東地方法院民事判決  八十九年度訴字第七二號
    原      告  乙○○
    法定代理人  丁○○
    被      告  戊○○
                丙○○
                甲○○
右當事人間請求侵權行為損害賠償事件，本院判決如左：
    主      文
被告應連帶給付原告新台幣陸拾伍萬零捌佰壹拾元及自八十九年一月二十一日起至清
償日止，按週年利率百分之五計算之利息。
原告其餘之訴駁回。
訴訟費用由被告連帶負擔十分之六，餘由原告負擔。
本判決第一、三項於原告以新台幣壹拾萬元供擔保後，得為假執行。
原告其餘假執行之聲請駁回。
    事      實
甲、原告方面：
一、聲明：求為判決(一)被告應連帶給付原告新台幣（下同）一百八十三萬四千六百八
    十三元及自起訴狀繕本送達翌日（即八十九年一月二十一日）起至至清償日止，
    按週年利率百分之五計算之利息。(二)願供擔保，請准為假執行之宣告。
二、陳述：
(一)緣被告戊○○及丙○○均在屏東縣恆春鎮墾丁國家公園南灣海水浴場經營水上摩
    托車出租業務，明知墾丁國家公園管理處並未核准該項出租業務，且該海水浴場
    每逢假期即遊客如織，如出租予對水上摩托車之操控並不熟稔之遊客駕駛，極易
    造成駕駛本人、乘客或在該海域戲水之遊客身體危害，竟能注意而未注意，仍貿
    然出租予遊客自行駕駛，而於八十七年八月八日下午十七時左右，適向被告戊○○承租之遊客即被告甲○○正駕駛水上摩托車遊罷歸來，準備接近岸邊時，竟能
    注意而未注意其右前方正有向被告丙○○租水上摩托車正準備出海之原告，致兩
    車接近發現對方時，已應變不及，雙方之水上摩托車因此發生嚴重碰撞，致原告
    頭部外傷合併腦震盪、下顎粉碎性骨折、顏面下唇撕裂傷及左前臂鷹嘴窩骨折等
    重大傷害。而該三人業分別經台灣屏東地方法院八十八年度交易字第七一號及台
    灣高等法院高雄分院八十八年度交上易字第二０四號刑事判決確定在案，其被告
    戊○○及丙○○之業務過失傷害及被告甲○○之過失傷害等犯行可堪認定。
(二)按因故意或過失，不法侵害他人之權利者，負損害賠償之責任；數人共同不法侵
    害他人權利者，連帶負損害賠償責任；不法侵害他人身體或健康者，對於被害人
    因此喪失或減少勞動能力，或增加生活上之需要時，負損害賠償責任；不法侵害
    他人之身體、健康、名譽、自由、信用、隱私、貞操，或不法侵害其他人格法益
    而情節重大者，被害人雖非財產上之損害，亦得請求賠償相當之金額，民法第一
    百八十四條、第一百八十五條、第一百九十三條第一項及第一百九十五條第一項
    定有明文。準此，原告可得向被告等請求連帶賠償之金額臚列如後：
  (一)醫療暨復健費用：
    原告因被告等之過失傷害行為，致身體受有前揭所列之嚴重傷害，並先後就診於
    長庚紀念醫院及南門醫院，且因該傷害事故造成牙齒嚴重脫落及斷裂，並前往孫
    正信牙醫診所為根管治療，其就診療及手術所須之醫療費用總計共為十四萬六千
    二百八十三元上述費用皆有醫院所開之憑據可稽。再原告之牙齒預定於八十九年
    三月間作復健矯正，預估費用為六萬五千元，並於同年十月間亦須為十三顆假牙
    之製作，預計費用為十萬元，此有孫正信牙醫診所診斷明細書可證。上開費用總
    計為三十一萬一千二百八十三元，原告自得請求被告等連帶賠償。
  (二)增加生活上需要之費用：
    原告因本件被告等過失傷害事件，其住院期間母親丁○○自八十七年八月九日至
    同年十月九日皆須請假於醫院親自照料原告，且原告因受此傷害需於家中長期療
    養，以致嚴重缺課需於暑假中參加暑修，否則即有留級之慮，其學校暑修費用總
    計為九千元，此為原告生活上所必須增加之支出，原告依法自得請求。
  (三)其他必要費用之支出：
    原告於長庚醫院住院期間母親舟車往返，住院期間之看護工作亦為母親丁○○親
    自照料，其工資比照醫院收費標準計為每日一千二百元，十二天共為一萬四千四
    百元，此亦為原告需額外支出之必要費用。
  (四)非財產上之損害：
    原告為七十年十一月三十日出生，現年十八歲，正值荳蔻年華，青春洋溢，因被
    告等之過失，以致受有顏面毀損及牙齒嚴重脫落斷裂等傷害，人生漫漫長路，恐
    上述病痛將皆會遺有後遺症，此擔心害怕皆非原告及其父母筆墨所能形容。且被
    告等三人自事故發生至今，皆未前往醫院探視原告或有任何賠償之誠意，致令原
    告及其家人痛苦難逾，爰依民法第一百九十五條規定，向被告等請求連帶給付精
    神慰撫金一百五十萬元，稍堪撫慰。
三、證據：提出長庚紀念醫院高雄醫學中心診斷證明書二件、長庚紀念醫院醫療費用
    收據十一件、屏東縣恆春鎮南門醫院診斷證明書一件、南門醫院醫療費用收據二
    件、高雄市孫正信牙醫診所診斷證明書、診斷明細書、醫療費用收據各一件、台
    灣屏東地方法院八十八年度交易字第七一號及台灣高等法院高雄分院八十八年度
    交上易字第二０四號刑事判決影本各一件為證。
乙、被告方面：
一、被告甲○○部分：
(一)聲明：求為判決原告之訴駁回。
(二)陳述：
    對原告主張所受損害及所支出之費用均無意見，惟對於認定肇事責任尚有爭議，
    其現無資力賠償。
二、被告戊○○、丙○○部分：
    各該被告均未於言詞辯論期日到場，亦未提出書狀作何聲明或陳述。
丙、本院依職權調閱本院八十八年度交易字第七一號過失傷害案件刑事卷宗。
    理      由
一、被告戊○○、丙○○經合法通知，均未於言詞辯論期日到場，核無民事訴訟法第
    三百八十六條各款所列情形，爰依原告之聲請，准由其一造辯論而為判決。
二、本件原告主張其於八十七年八月八日下午五時三十分許，在屏東縣恆春鎮墾丁國
    家公園南灣海水浴場，向經營水上摩托車出租業務之被告丙○○承租水上摩托車
    ，正準備出海之際，適被告甲○○亦駕駛其向被告戊○○所承租之水上摩托車遊
    罷歸來，於接近岸邊時，撞及原告所駕水上摩托車左前側，因而致原告受有頭部
    外傷合併腦震盪、下顎粉碎性骨折、顏面下唇撕裂傷及左前臂鷹嘴窩骨折等傷害
    之事實，業據其提出屏東縣恆春鎮南門醫院、長庚紀念醫院高雄醫學中心及高雄
    市孫正信牙醫診所診斷證明書等件為證，復為各該被告所不爭執或未到場爭執，
    應堪信原告主張之此部分事實為實在。
三、查被告戊○○及丙○○均係在墾丁國家公園南灣海水浴場經營水上摩托車出租業
    務，渠等明知墾丁國家公園管理處並未核准該項業務，且該海水浴場每逢假期遊
    客甚多，而水上摩托車僅有加油閥及方向盤可操作，並無煞車系統之裝置，加上
    海上水流波浪起伏不定，又無駕駛水道之區分，其駕駛困難度及危險性較之陸上
    之機車猶有過之，若非經長期訓練，無從掌握水性及水上摩托車之特性，而安全
    駕駛，如出租予對水上摩托車之操控並不熟稔之遊客駕駛，極易危及駕駛本人及
    乘客或其他遊客之安全，此乃被告戊○○及丙○○應注意並能注意之事項，詎竟
    疏未注意及之，僅於出租前對承租人講解約十五分鐘操作方法（見本院八十八年
    度交易字第七一號八十八年五月十四日審判筆錄被告丙○○自白），即貿然交由
    遊客自行駕駛，則就因而肇致本件事故之發生，即難辭過失之責。至被告甲○○
    於刑事案件審理中雖辯稱係因原告所駕水上摩托車過快，伊閃避不及致被撞及云
    云，然查原告之水上摩托車由東向西出海時，被告甲○○駕水上摩托車正以旋
    方式靠岸，致直撞原告所駕水上摩托車左前側等情，業據當時在岸邊目睹肇事經
    過之丙○○於偵審中證述明確（見屏東縣警察局恒春分局偵訊筆錄及臺灣屏東地
    方法院檢察署八十七年度偵字第六四九四號偵查卷八十八年三月十七日訊問筆錄
    ），又肇事後被告所駕水上摩托車之車頭輕微損壞，而原告所駕水上摩托車被撞
    擊位置則係在其左前側處，此亦有屏東縣警察局恒春分局刑事案件偵查卷宗所附
    照片足稽，其駕水上摩托車於接近岸邊時，既未能注意及原告所駕之水上摩托車
    ，致撞及該水上摩托車左前側，因而致原告受有前開傷害，自應負過失之責任，
    其所辯尚非可採。
四、按在民事上，共同侵權行為人間不以有意思聯絡為必要，數人因過失不法侵害他
    人之權利，苟各行為人之過失行為均為其所生損害之共同原因，即所謂行為關連
    共同，亦足成立共同侵權行為（司法院六十六年例變字第一號參照）。本件被告
    三人之過失行為既均為肇致前開事故之共同原因，則依民法第一百八十五條規定
    ，其等應就原告因此所之損害，連帶負賠償之責任。惟原告對水上摩托車之操控
    並非已臻熟稔，竟仍貿然駕駛出海，應認就本件事故之發生，亦與有過失。本院
    斟酌前開肇事情節，認原告應負十分之四之與有過失責任，而依民法第二百十七
    條第一項規定，應以上開比例減輕被告之賠償金額。爰審酌原告得請求之賠償數
    額如次：
  (一)醫療費用部分：
    原告主張其因本件事故，致受有頭部外傷合併腦震盪、下顎粉碎性骨折、顏面下
    唇撕裂傷及左前臂鷹嘴窩骨折等傷害，先後就診於屏東縣恒春鎮南門醫院及長庚
    紀念醫院高雄醫學中心，並因牙齒嚴重脫落及斷裂，而至高雄市孫正信牙醫診所
    作根管治療，已支出醫療費用計十四萬六千二百八十三元等情，業據其提出與所
    述相符之南門醫院醫療費用收據二件、長庚紀念醫院醫療費用收據十一件及孫正
    信牙醫診所醫療費用收據一件為證；另其主張其須於八十九年三月間作牙齒復健
    矯正，預估費用為六萬五千元，而於同年十月間尚須製作十三顆假牙，所須費用
    為十萬元之事實，亦據其提出孫正信牙醫診所診斷明細書為證，復為被告所不爭
    執或未為爭執，應堪信為實在。從而，參酌前開過失責任之比例，原告此部分之
    損害，在十八萬六千七百七十元範圍內之請求應准許之，逾此部分則應予駁回。
  (二)增加生活上之需要部分：
    原告主張其因受前開傷害，於住院治療十二日之期間，均由其母親丁○○任看護
    工作等情，業據其提出載明：「病人於8.8.來院急診，經緊急處理後，同日住
    院觀察，於8.13.接受手術（下頷骨及鷹嘴窩骨折開放性復位），於8.19.出院
    。」之長庚紀念醫院診斷證明書為證。原告既受有前開嚴重之傷勢，則其主張於
    住院期間有看護之必要，應堪採信，而原告雖係由其母親擔任看護工作，亦應認
    其受有相當看護費之損害，得向加害人請求賠償。就此原告主張應比照一般之看
    護收費標準每日一千二百元計算，給付看護費用計一萬四千四百元，尚稱相當，
    並為被告所不爭執或未為爭執；又原告主張其因所受傷勢嚴重需長期療養，以致
    缺課而須於暑假中參加暑修，該暑修費用計為九千元之事實，亦為被告所不爭執
    或未為爭執，則參酌前開過失責任之比例，原告此部分之損害，在一萬四千零四
    十元範圍內之請求應予准許，逾此部分應駁回之。
  (三)慰撫金部分：
    原告既因本件事故，致受有頭部外傷合併腦震盪、下顎粉碎性骨折、顏面下唇撕
    裂傷及左前臂鷹嘴窩骨折等之嚴重傷害，則其主張因此受有身體及精神上之重大
    痛苦，自應認實在。本院斟酌原告之傷勢致所受之痛苦，以及兩造之身分地位、
    經濟能力，並參酌前開過失責任之比例等各項情狀，認被告應給付原告之慰撫金
    ，以四十五萬元為適當。原告在上開範圍內之請求應准許之，逾此部分則核屬過
    高，應予駁回。
五、綜上所述，本件原告依共同侵權行為之法律關係，訴請被告應連帶賠償其所支出
    之醫療費用十八萬六千七百七十元、看護費用八千六百四十元，及因傷缺課致須
    支出之暑修費用五千四百元，以及慰撫金在四十五萬元之範圍內，合計為六十五
    萬零八百十元與其法定遲延利息，核無不合，應准許之，惟逾上開範圍之請求則
    應予駁回。又原告陳明願供擔保，聲請宣告假執行，就其勝訴部分，核亦無不合
    ，爰酌定相當之擔保金額，併准許之。至原告敗訴部分，其假執行之聲請已因失
    所附麗，自應予駁回。
據上論結，本件原告之訴為一部有理由，一部無理由，依民事訴訟法第三百八十五條
第一項前段、第七十九條但書、第八十五條第二項、第三百九十條第二項，判決如主
文。
中      華      民      國    八十九    年      三      月      八      日
                                    臺灣屏東地方法院民事第二庭
~B法      官  洪  有  川
右為正本係照原本作成。
如對本判決上訴應於判決送達後二十日內向本院提出上訴狀。
~B法院書記官  陳  惠  蓉
中      華      民      國    八十九    年      三      月      八      日


司法院資訊處製作；財團法人民間司法改革基金會備份。
